【裁判字號】    90,裁,252
【裁判日期】    900425
【裁判案由】    公平交易法
【裁判全文】
最  高  行  政  法  院  裁  定                      九十年度裁字第二五二號
    上  訴  人  行政院公平交易委員會
    代  表  人  甲○○
    被 上訴 人  台灣糖業股份有限公司
    代  表  人  乙○○
    訴訟代理人  高瑞錚  律師
右當事人間因公平交易法事件，上訴人對於中華民國八十九年十月五日臺北高等行政
法院八十九年度訴字第三八號判決，提起上訴。本院裁定如左︰
    主  文
上訴駁回。
上訴訴訟費用由上訴人負擔。
    理  由
一、按對於高等行政法院判決之上訴，非以其違背法令為理由，不得為之，行政訴訟
    法第二百四十二條定有明文。所謂違背法令，係指判決不適用法規或適用不當者
    而言。而不適用法規，係指有可供適用之法規而不適用之而言；適用法規不當，
    即對於不應適用之法規而誤為適用是也。單純證據取捨、事實認定，則不屬之。
二、本件被上訴人起訴請求撤銷上訴人民國八十九年二月十九日（八九）公處字第○
    一八號原處分，及上訴人所為之訴願決定，係以：系爭廣告圖示係依政府公布之
    都市計畫圖示與地籍謄本，依建築法之規定，將本件建案之建築基地予以標示，
    該基地與作為道路用地之一一八之一、一一六地號土地鄰接，並無不實。又系爭
    廣告圖示係屬小型「示意圖」，僅粗示基地所在位置，以利辨認，性質上不可能
    標示細節。廣告文字所載「位於高雄市楠梓區○○○○道東側，屬都市計畫住宅
    區」「位於高雄市○○路與德民路口東南側」，均屬事實。一一八之一、一一六
    地號土地係屬規劃中之道路用地，雖尚未開闢或拓寬完成，惟並無法令課被上訴
    人以明計畫道路何時完成之義務，消費者亦不可因未明即誤認建案完工時計
    畫道路必完成，亦即系爭廣告內容並無不實或引人錯誤，而致他人誤信為交易之
    情節，上訴人依公平交易法第二十一條規定所為之原處分，於法有違，為其論據
    ；上訴人則以：被上訴人於八十五年六月十四日、十七日於廣告中刊載「高雄市
    楠梓區○○○○道東側，屬都市計畫住宅區」以及「位於高雄市○○路與德民路
    口東南側」等文字，配合十七日廣告圖示觀之，足使消費者產生系爭建物完工後
    ，將緊臨高楠公路及德民路之錯誤認知，且經上訴人調查發現，在都市計畫未完
    成前，系爭建案基地實際距離高楠公路尚有六十至八十公尺，前方為高雄市環保
    局廢棄垃圾車輛堆放場，德民路部分亦尚未開通，廣告內容與事實完全不符。基
    於預售屋之交易特性，以及考量建物位置係影響購屋交易之重要因素，上述系爭
    廣告與事實之差距，自難為消費者所接受，足使消費者產生系爭建案完工後，將
    緊臨高楠公路與德民路之印象，故原處分認定系爭廣告圖示，係屬虛偽不實及引
    人錯誤之表示，並無違誤等語，資為抗辯。原審斟酌調查證據而為辯論之結果，
    以八十五年六月十四日之廣告文字，除指出基地座落之大略位置在「高雄市楠梓
    區○○○○道東側」外，另載明預售屋基地地號，並無虛偽不實；消費者可依上
    開公開之資料，前往現場參觀或至地政事務所查閱地籍圖等，得知基地確實位置
    ，應無錯誤之虞。該廣告同時說明屬都市計畫住宅區，另有都市○○○○○道路
    ，產權歸屬台糖不予出售移轉等語，既曰「計劃」，當係指尚未動工之意，而何
    時動工、完工取決於政府，而非建商所能控制，此為一般之相關大眾所能接受，
    不至於錯誤認知為已動工，甚至必與預售屋同時完工。又依同年、月十七日之廣
    告文字，既與同前廣告明白載明預售屋基地地號及大略位置，並無虛偽不實；消
    費者亦可由上開相同之方式得知基地確實之位置，當無錯誤之虞。雖該廣告另於
    左下角繪有粗圖標示基地座落「都市金龍」，一側「高楠公路」、另一側為「德
    民路」，然配合上開文字說明整體觀之，可知該「高楠公路」應係指當時之「民
    族路」，此種僅具標示作用之圖示，不能因未為詳細勾稽並說明在都市計畫未完
    成前，建案基地實際距離高楠公路（即民族路）尚有六十至八十公尺，德民路部
    分尚未開通等情，即認廣告內容與事實完全不符。何況，本案檢舉人姚松明於另
    案起訴本件被上訴人解除契約事件，臺灣高雄地方法院承辦法官依職權函高雄市
    政府工務局查詢結果，稱「前述建築執照（指系爭建物之執照）基地北側四十公
    尺計劃道路及西側立體交叉道用地係六十一年四月十日公告之『楠梓主要計畫』
    內劃設，本局將視財源計畫於九十三年七月前編列預算開闢」等語，有被上訴人
    提出之該院八十八年度重訴字第一一○三號民事判決影本附原審卷可稽，復有高
    雄市政府地政處函本件被上訴人核徵收楠梓區○○○路新建工程土地之七十八年
    三月十一日高市地政四字第四四四七號函影本附原審卷可按，足認本件預售屋基
    地北側四十公尺及西側立體交叉道用地（即與高楠公路相銜接部分），確屬計畫
    道路，僅因政府因經費問題尚未完成徵收手續，尚難因此即認上開廣告圖示虛偽
    不實。另就八十五年六月十四日、六月十七日二則廣告合併觀察，前者廣告於第
    九點載明「有關訂購須知、平面圖．．．等相關文件於接待中心展示，請逕向本
    分處或接待中心洽詢索閱。」等語，第十點載明「其他事項：詳見房地訂購須知
    。」等語，再觀諸被上訴人提出「房地訂購須知」第八點載明「本基地西側緊臨
    政府規劃設計立體交叉道路，北臨四十米德民路規劃設計高架橋等公共設施。」
    等語。因此，如對上開二則廣告有不明白或欲進一步了解者，即可逕向被上訴人
    土地開發處橋頭分處或接待中心洽詢索閱，已足使消費者明白後者廣告之圖示高
    楠公路係指「規劃設計」中，應無虛偽不實或引人錯誤之情事可言；且其中並無
    隻字片語言及「系爭建物完工後，將緊臨高楠公路及德民路」，上訴人據該二則
    廣告合併觀察結果，推認系爭廣告有「足使消費者產生系爭建物完工後，將緊臨
    高楠公路及德民路之錯誤認知」，尚嫌無據，系爭廣告尚不構成為虛偽不實或引
    人錯誤之表示或表徵，本件應屬不罰為由，爰為撤銷原處分及訴願決定之判決。
三、上訴人上訴意旨略謂：原法院合併觀察被上訴人八十五年六月十四日、十七日刊
    登之二則廣告，認定系爭廣告並無虛偽不實及引人錯誤，對公平交易法第二十一
    條之適用，顯有錯誤。且原法院以消費者有相當機會於事前經由其他管道知悉系
    爭建案週邊公共道路尚未動工，或明白完工與否係政府職掌，而非建商所能控制
    為由，撤銷上訴人所為之處分及訴願決定，實屬對公平交易法第二十一條第一項
    規範目的之誤解，原判決不當適用法規，顯係違背法令云云。經查，原判決係以
    預售屋之基地坐落、道路、交通等，固亦為消費者決定是否購屋之重要因素之一
    ，於推案時任何人均可前往預售屋之基地參觀，再決定是否購買，當無未前往實
    地參觀而率爾依廣告而購買之理。坊間預售屋廣告之目的，既在吸引消費者就預
    售屋產生注意力及購買慾，限於篇幅及廣告效果，建商多僅就基地坐落為具標示
    功用之大略說明或以粗圖表示，而未於廣告中鉅細靡遺詳為勾稽；其間如有其他
    計畫中之公共工程，例如：都市○○道路或計畫中之高速公路、高速鐵路經過等
    ，向為建商宣傳重點之一，如未進一步說明，而消費者有相當之機會於事前經由
    其他管道知悉尚未開始動工或明白何時完工係政府職掌，非建商所能控制者，即
    難認有虛偽不實或引人錯誤，即無公平交易法第二十一條第一項之適用。況被上
    訴人八十五年六月十四日之廣告文字，除指出基地坐落之大略位置在「高雄市楠
    梓區○○○○道東側」外，另載明預售屋基地地號，並無虛偽不實，消費者可依
    上開公開之資料，前往現場參觀或至地政事務所查閱地籍圖等，得知基地確實位
    置，應無錯誤之虞。而同年、月十七日之廣告文字，亦明白載明預售屋基地地號
    及大略位置，並無虛偽不實；消費者亦可由上開同一方式得知基地確實之位置，
    當無錯誤之虞。雖該廣告另於左下角繪有粗圖標示基地坐落「都市金龍」，一側
    「高楠公路」、另一側為「德民路」，然配合上開文字說明整體觀之，可知該「
    高楠公路」應係指當時之「民族路」，此種僅具標示作用之圖示，不能因未為詳
    細說明在都市計畫未完成前，建案基地實際距離高楠公路（即民族路）尚有六十
    至八十公尺，德民路部分尚未開通等情，即認廣告虛偽不實。從而，就經驗法則
    而言，上開兩則廣告合併觀察，足使消費者明白「高楠公路」係指「規劃設計」
    中，應無虛偽不實或引人錯誤之情事可言；且廣告中並無隻字片語言及「系爭建
    物完工後，將緊臨高楠公路及德民路。」上訴人據該二則廣告合併觀察結果，推
    認系爭廣告有「足使消費者產生系爭建物完工後，將緊臨高楠公路及德民路之錯
    誤認知」，尚嫌無據為由，而為上訴人敗訴之判決。前開原判決認定系爭廣告並
    無不實或引人錯誤之表示或表徵，係原判決作為裁判基礎之前題事實，並非原判
    決所適用之法律，亦非原判決適用法律所表示之見解，即僅屬事實之認定與證據
    之取捨，既非不適用法規，亦非適用法規不當，揆諸首揭說明，自不得據以提起
    上訴。
據上論結，本件上訴為不合法，爰依行政訴訟法第二百四十九條第一項前段、第一百
零四條、民事訴訟法第九十五條、第七十八條，裁定如主文。
中    華    民    國     九十        年      四      月     二十五      日
                    最 高 行 政 法 院  第 五 庭
                                審 判 長 法  官      廖  政  雄
                                         法  官      廖  宏  明
                                         法  官      趙  永  康
                                         法  官      林  清  祥
                                         法  官      姜  仁  脩
右  正  本  證  明  與  原  本  無  異
                                         法院書記官  莊  俊  亨
中    華    民    國     九十        年      四      月     二十五      日


司法院資訊處製作；財團法人民間司法改革基金會備份。
